行　政　法　院　判　決　　　　　　　　　　　　　八十七年度判字第一三四八號
　　再 審原 告　帝友企業有限公司
　　代　表　人　甲○○
　　再 審被 告　經濟部中央標準局
右當事人間因新式樣專利申請事件，再審原告對本院中華民國八十七年二月二十六日
八十七年度判字第二八四號判決提起再審之訴。本院判決如左︰
　　主  文
再審之訴駁回。
　　事  實
緣再審原告於民國八十四年四月二十六日以「接頭(二)」之形狀，向再審被告申請新式
樣專利。案經再審被告編為第00000000號審查、再審查，不予專利，發給
台專（壹）○三○一九字第一○六四二七號專利再審查審定書。再審原告不服，循序
提起行政訴訟，經本院八十七年度判字第二八四號判決（下稱原判決）駁回。茲再審
原告以原判決未糾正一再訴願決定及原處分之違法為由，提起再審之訴，爰摘兩造
訴辯意旨於次：
再審原告起訴意旨略謂︰一、本件創作之形狀新式樣特徵係指：「本創作係具有較小
徑之插座部分，而此插座部分係與前套筒為一體，且於插座上具有固設內置插座體之
曲弧線，而於插座後端與前套筒結合處則具一軟性套環，又前套筒為一圓筒體，其係
具有梯形壓鈕，而於表面上具有突出之凹狀弧形壓扣面，利於使用者之將前、後套筒
螺合，而後套筒其係稍具圓錐體，而表面係由多邊形平切面構成且末端皆具圓弧環圍
收合，以與纜線束合器相結合，而此纜線束合器係採具螺旋狀表面紋路之形狀，如此
而由上述各元件共同搭配所組成之本案，不但具有美感之造型，且其更已脫離傳統接
頭形狀之巢窞。」二、由前述本創作之形狀特徵可得本創作之形狀創作如下：1.插座
直徑較小。2.前套筒為圓筒體，且具有梯形壓鈕。3.前套筒表面又具凹狀弧形壓扣面
。4.後套筒為圓錐體，且具多邊形平切面及末端具圓弧環圍。5.纜線束合器係採螺旋
狀紋路。三、再訴願決定駁回，所持之理由係指：「二本案〞接頭(二)〞之形狀與函附
件之麥克風接頭近似，且經申請人於申復理由書中確認係申請人之產品無誤，故本案
應不具新穎性。三申復理由書中所稱本案只比前函檢附之雜誌晚約一個多月申請，概
屬一「發表」．．．之詞，因專利法中新式樣無「優惠期」之規定，故無論先『發表
』或『公開』，一律喪失新穎性，併予說明，是以本案應無面詢之必要。」。四、唯
以下述理由驟予否准實難令人心服：1.審定附件之雜誌雖比本案早一個月，但概屬發
表，又非為一般對外販售。2.被告於初審審定所指陳：本案為熟習一般業者所易思及
，而再審審定則又引述本案之於雜誌公開資料，而此又完全忽略本案創作者創作本案
所投注之心力，所達到創新之成績。3.本創作之形狀既與習知者具明顯差異，自已合
乎新式樣創作要件。原判決未予糾正一再訴願決定及原處分，難謂適法，請判決予以
廢棄，並撤銷一再訴願決定及原處分等語。
再審被告答辯意旨略謂︰一、再審原告不服原處分、原決定之理由與其提起行政訴訟
之理由相同。二、本案之形狀與再審被告再審查時所引證之資料一九九五年三月版As
ian Sources Electronics 雜誌第一六八頁所示麥克風接頭近似，且再審原告於八十
五年十一月十八日所提出之申請理由書中亦自陳該引證資料之麥克風接頭係其提供予
客戶，故本案之形狀於申請前確已「見於刊物」，不具新穎性之理甚明。三、至於再
審原告一再指稱本案雖早於申請日一個多月刊載於刊物上係指「發表」，其與「公開
使用」有別一事，再審被告亦一再說明，吾國新式樣專利對「發表」一事並無新穎性
「優惠期」之規定，其既早於申請日一個月「見於刊物」就喪失新穎性，大院八十七
年度判字第二八四號判決書亦載明吾國新式樣專利章無如發明專利章及新型專利章之
第二十條第一項第一款或第九十八條第一項第一款但書之規定，故再審原告一再起訴
之詞殊不足採信，再審原告之訴無理由，請判決予以駁回等語。
　　理  由
按本院之判決，有適用法規顯有錯誤者，當事人對之固得依行政訴訟法第二十八條第
一款規定，提起再審之訴。惟所謂「適用法規顯有錯誤」，係指原判決所適用之法規
與該案應適用之現行法規相違背，或與解釋、判例有所牴觸者而言，至於法律上見解
之歧異，再審原告對之縱有爭執，要難謂為適用法規錯誤，本院六十二年判字第六一
○號著有判例。本件再審原告因新式樣專利申請事件，不服再審被告台專（壹）○
三○一九字第一○六四二七號不予專利之審定處分，循序提起行政訴訟，經原判決以
：「本件原告以「接頭(二)」之形狀申請新式樣專利，經被告以與西元一九九五年三月
版之Asian Sources Electronics 雜誌第一六八頁之引證資料所示麥克風接頭近似，
且原告亦自陳該引證資料所示物品為本案產品無誤，認本案不具新穎性，原告訴稱：
本案形狀與習知者有明顯差異，符合新式樣創作之要件，而引證資料雖比本案之申請
早一個月，但係屬發表，非一般之對外販售云云。惟查專利法第一百零七條第一項第
一款所稱：無．．．已見於刊物或已公開使用者，並無如專利法發明專利章及新型專
利章之第二十條第一項第一款或第九十八條第一項第一款增訂但因研究、實驗而發表
或使用，於發表或使用之日起六個月內申請專利者，不在此限之優惠期之但書規定，
則原告以本案產品之接頭早於本案八十四年四月二十六日申請日前一個月刊登於引證
資料雜誌，縱非對外銷售，要無解本案之新式樣已見於刊物，應喪失其新穎性，被告
所為本案不予專利之審定處分，再訴願決定、訴願決定遞予維持，均無不合。」引據
專利法第一百零七條第一項第一款規定，駁回再審原告前訴訟程序之訴。核其適用法
規與該案應適用之現行法規正相符合，與解釋、判例亦不生牴觸，再審原告仍執其於
前訴訟程序業已提出且為原判決所不採之見解，主張原判決適用法規顯有錯誤，核係
其個人之歧異見解而已，揆諸首揭說明，難認其再審之訴為有理由，應予駁回。
據上論結，本件再審之訴為無理由，爰依行政訴訟法第三十三條、民事訴訟法第五百
零二條第二項，判決如主文。
中    華    民    國     八十七      年      七      月       九        日
                    行 政 法 院 第 一 庭
                                審 判 長 評  事      黃  鏡  清
                                         評  事      黃  合  文
                                         評  事      高  秀  真
                                         評  事      藍  獻  林
                                         評  事      黃  璽  君
右  正  本  證  明  與  原  本  無  異
                                         法院書記官  彭  秀  玲
中    華    民    國     八十七      年      七      月       九        日
